臺灣屏東地方法院刑事判決　　　　　　　 94年度交訴字第7號
公　訴　人　臺灣屏東地方法院檢察署檢察官
被　　　告　甲○○　男　39歲.
上列被告因過失致死等案件，經檢察官提起公訴（九十三年度偵
字第五九六九號），被告於本院準備程序中就被訴事實為有罪之
陳述，經本院合議庭裁定由受命法官獨任依簡式審判程序審理，
判決如下：
    主  文
甲○○因過失致人於死，處有期徒刑柒月；又服用酒類，不能安
全駕駛動力交通工具而駕駛，處有期徒刑月。應執行有期徒刑
捌月。緩刑貳年。
    事  實
一、甲○○於民國九十三年七月三日十八時四十分許，在屏東市
    ○○○路三六號前飲酒後，精神狀態不佳，已不能安全駕駛
    動力交通工具，竟仍於同日十九時三十分許，騎乘車牌號碼
    ＯＰＳ—五九九號重型機車上路，欲前往屏東市○○○路食
    用晚餐。詎於同日十九時四十五分許，其沿屏東市○○路○
    段由東往西方向行經和生路二段一一○號前之交岔路口時，
    本應注意該處所設之閃光黃燈號誌，係表示「警告」，車輛
    應減速接近，注意安全，小心通過；並應注意車前狀況，隨
    時採取必要之安全措施，且當時雖係天雨路滑，然沿途均有
    充足之照明、路面無缺陷亦無障礙物，路況尚非惡劣至全然
    無法注意之程度，惟其因酒後精神不佳、注意力減退，竟疏
    未注意將車速減至可應付突發狀況之速度，適於同方向之前
    方，有行人鄭廖蓮蓉亦疏未注意靠邊行走，甲○○因而閃避
    不及遂由後方往前撞倒鄭廖蓮蓉，使鄭廖蓮蓉受有頭部外傷
    、顏面多處撕裂傷、右側脛骨骨折、右側第三、四肋骨骨折
    、腹部鈍挫傷併肝腎裂傷、內出血等傷害，雖經緊急送往國
    仁醫院急救，仍於翌日（即七月四日）二時四十五分許宣告
    不治死亡。甲○○於肇事後，在未經有偵查權之機關或公務
    員發覺為犯嫌前，向據報前往現場處理車禍之警員坦承其為
    車禍之肇事者及肇事經過，而願接受裁判，並經員警對其實
    施酒精濃度測試，其每公升呼氣中酒精濃度達零點四一毫克
    。
二、案經屏東縣政府警察局報告臺灣屏東地方法院檢察署檢察官
    相驗並經被害人之配偶丙○○訴請同署檢察官偵查起訴。
    理  由
一、本件被告甲○○所犯係死刑、無期徒刑、最輕本刑為三年以
    上有期徒刑以外之罪，其於本院準備程序中就被訴事實為有
    罪之陳述，經本院合議庭裁定由受命法官獨任依簡式審判程
    序，先予敘明。
二、右揭事實，訊據被告甲○○於警詢、偵查及本院審理中坦承
    不諱，並有酒精濃度測試單、刑法第一百八十五條之三案件
    測試觀察紀錄表、道路交通事故現場圖、道路交通事故調查
    報告表(一)(二)、現場照片十一張在卷可稽。而被害人鄭廖蓮蓉
    因本件車禍，受有頭部外傷、顏面多處撕裂傷、右側脛骨骨
    折、右側第三、四肋骨骨折、腹部鈍挫傷併肝腎裂傷、內出
    血等傷害，雖經緊急送往國仁醫院急救，仍於七月四日二時
    四十五分許宣告不治死亡，亦有國仁醫院診斷證明書一紙在
    卷可憑，復經臺灣屏東地方法院檢察署檢察官督同法醫師相
    驗屬實，製有勘驗筆錄、相驗屍體證明書、驗斷書及相驗照
    片附卷可憑。按閃光黃燈號誌表示「警告」，車輛應減速接
    近，注意安全，小心通過；又汽（機）車駕駛人，飲用酒類
    或其他類似物後其吐氣所含酒精濃度超過每公升零點二五毫
    克者，不得駕車；且行進中駕駛人應注意車前狀況，並隨時
    採取必要之安全措施，道路交通號誌設置規則第二百十一條
    第一項第一款、道路交通安全規則第一百十四條第二款、第
    九十四條第三項定有明文。經查本件被告於上揭時、地騎乘
    重型機車，本應遵守前述規定，且當時雖係天雨路滑，然沿
    途均有充足之照明、路面無缺陷亦無障礙物，路況尚非惡劣
    至全然無法注意之程度（參見前揭道路交通事故調查報告表
    及現場照片所示），詎其竟未注意致撞擊行走在前之被害人
    ，致被害人傷重不治死亡，足見被告確有過失。又本件經送
    請臺灣省高屏澎區車輛行車事故鑑定委員會鑑定結果，亦認
    為「被告酒精濃度過量駕駛重機車行經閃光黃燈路口，未注
    意車前狀況，為肇事主因」，有該鑑定委員會九十四年三月
    十一日高屏澎鑑字第九四○一三九號函暨所附鑑定意見書在
    卷可憑，雖上開鑑定意見，亦認為被害人未靠邊行走為肇事
    次因，然被告尚難據此解免過失罪責。再被告之過失行為與
    被害人死亡間，具有相當因果關係。另按刑法第一百八十五
    條之三服用酒類不能安全駕駛動力交通工具而駕駛罪，其立
    法目的在嚇阻酒後駕車危害公眾安全及防止交通事故之發生
    ，係屬抽象危險犯，不以飲酒後駕駛動力交通工具實際發生
    危險為要件。條文中所稱「不能安全駕駛動力交通工具」係
    屬不確定之法律概念，除衡之行為人駕車時飲用酒類之程度
    及血液中酒精含量之多寡外，並應參以行為人當時之精神狀
    態、駕馭車輛之情形及對於交通號誌或指揮之遵守能力，以
    資相佐，斷非徒以飲酒數量作為取決是否成罪之唯一標準，
    否則，個人酒量殊異，偶因特殊情狀致未達平日精神狀態者
    亦所在多有，欲以劃一標準遽為能否安全駕車或酒醉之論斷
    ，誠屬難能。惟參考德國、美國之認定標準，駕駛人於呼氣
    中酒精濃度達每公升零點五五亳克以上者，肇事率為一般正
    常人之十倍，認為已達不能安全駕駛之標準，然在此標準以
    下之行為，如輔以其他客觀事實得作為不能安全駕駛之判斷
    時，亦屬之（法務部八十八年五月十八日法八八法檢字第○
    ○一六六九號函亦採斯旨）。而人之呼氣中酒精濃度達每公
    升零點二五公克至零點五公克，為微醉狀態，有多話、臉紅
    、感覺障礙及駕駛能力變差等現象，且肇事率為正常人之六
    至七倍，本件被告呼氣中酒精濃度達每公升零點四一公克，
    復駕車肇事致上開被害人死亡，顯已不能安全駕駛動力交通
    工具，要屬無疑。本件事證明確，被告犯行足堪認定，應予
    論科。
三、核被告甲○○所為，係犯第一百八十五條之三之服用酒類，
    不能安全駕駛動力交通工具而駕駛罪、第二百七十六條第一
    項之過失致人於死罪。被告酒醉駕車，因而致人死亡，應依
    道路交通管理處罰條例第八十六條第一項規定，就過失致死
    罪部分加重其刑，檢察官雖認此部分係雙重處罰，不應加重
    云云，然刑法第一百八十五條之三所定酒醉駕車之公共危險
    罪，係刑法關於酒後駕車之刑事處罰規定，且不以致人死傷
    為要件，然道路交通管理處罰條例第八十六條第一項規定，
    則為違反道路交通安全規則致人死傷而觸犯刑法過失致死（
    傷）之特別加重規定，二者性質有別，構成要件互殊，並無
    雙重處罰之虞，檢察官所指尚有誤會。查被告於肇事後，在
    未經有偵查權之機關或公務員發覺為犯嫌前，向據報前往現
    場處理車禍之警員坦承其為肇事者及肇事經過，並願接受裁
    判，此有自首情形紀錄表一紙附卷可參，其所犯過失致死罪
    部分，核與自首要件相符，應依刑法第六十二條前段規定減
    輕其刑，並依法先加後減之。被告所犯上開二罪間，犯意各
    別，行為互殊，應予分論併罰。爰審酌被告除於七十九年間
    有妨害家庭前科外，別無其他不良素行（有卷附臺灣南投地
    方法院檢察署刑案資料查註紀錄表、臺灣高等法院被告全國
    前案紀錄表可參），酒後精神狀態不佳，猶駕車對公眾交通
    安全造成相當程度危害，且肇事致人死亡、過失情節為肇事
    主因、惟犯後坦承犯行且有悔意等一切情狀，分別量處如主
    文所示之刑，並定其應執行之刑。末查，被告於七十九年間
    因妨害家庭案件，經法院判處有期徒刑七月確定，嗣於八十
    年間經減刑為三月十五日，且八十年一月三十日易科罰金執
    行完畢，其後則無任何犯罪前科（有上開紀錄表足參），於
    有期徒刑執行完畢五年內未曾受有期徒刑以上之宣告，因一
    時過失，致罹刑典，且犯後已與被害人家屬達成和解並取得
    對方諒解，業據被害人女兒乙○○於本院準備程序中陳稱在
    卷，並有和解書一紙在卷可按，其經此起訴審判後，當能知
    所警惕，信無再犯之虞，本院認所宣告之刑，以暫不執行為
    當，爰宣告緩刑二年，以啟自新。
據上論斷，應依刑事訴訟法第二百七十三條之一第一項、第二百
九十九條第一項前段，道路交通管理處罰條例第八十六條第一項
，刑法第一百八十五條之三、第二百七十六條第一項、第五十一
條第五款、第六十二條前段、第七十四條第二款，罰金罰鍰提高
標準條例第一條前段，判決如主文。
本案經檢察官劉俊儀到庭執行職務
中    華    民    國     94    年   4   月     26     日
                        臺灣屏東地方法院交通法庭
                            法  官  劉敏芳
以上正本證明與原本無異。
如不服本判決應於收受本判決送達後十日內向本院提出上訴書狀
，其未敘述上訴理由者，並得於提起上訴後十日內向本院補提理
由書狀（均須按他造當事人之人數附繕本）「切勿逕送上級法院
」
中　　華　　民　　國　　94　　年　　4 　　月　　27　　日
                            書記官  許倬維
附錄本案論罪科刑法條：
中華民國刑法第一百八十五條之三：
服用毒品、麻醉藥品、酒類或其他相類之物，不能安全駕駛動力
交通工具而駕駛者，處一年以下有期徒刑、拘役或三萬元以下罰
金。
刑法第二百七十六條第一項：
因過失致人於死者，處二年以下有期徒刑、拘役或二千元以下罰
金。
